【裁判字號】    89,重訴,1458
【裁判日期】    900326
【裁判案由】    返還不當得利
【裁判全文】
臺灣臺北地方法院民事判決  八十九度重訴字第一四五八號
    原      告  敏升國際企業有限公司
    法定代理人  甲○○
    訴訟代理人  王聰明律師
    被      告  乙○○      住.
    訴訟代理人  吳玲華律師
                林士祺律師
右當事人間請求返還不當得利事件，本院判決如左：
    主      文
原告之訴及假執行之聲請均駁回。
訴訟費用由原告負擔。
    事      實
甲、原告方面：
壹、聲明：
一、被告應給付原告新臺幣（下同）七百四十萬元及自起訴狀繕本送達之翌日即民國
    八十九年九月二十六日起至清償之日止，按年息百分之五計算之利息。
二、願供擔保，請准宣告假執行。
貳、陳述：
一、按無法律上之原因而受利益，致他人受有損害者，應返還其利益，民法一百七十
    九條前段定有明文。經查坐落基隆市七堵區○○○段東勢下股小段一二二、一二
    三、一二四、一二五、一二六、一二七、一二七之一地號土地，面積共九六七０
    平方公尺及其上之建物，原均係訴外人廣伊福股份有限公司（以下簡稱廣伊福公
    司）所有，被告於八十七年三月五日代理廣伊福公司將上開不動產出售予原告，
    並辦妥所有權移轉登記。廣伊福公司原應將土地交付與原告，詎被告別有所圖，
    對原告之法定代理人甲○○誆稱廣伊福公司尚需使用土地，要求原告允賣方使用
    土地及地上建物至八十八年四月三十日，但於八十七年農曆年後讓出辦公室及騰
    出基地四百坪，此有特約事項第七點可證。
二、依上開特約事項，原告僅同意由廣伊福公司使用建物及土地，而未同意廣伊福公
    司或被告就房地為收益行為，詎被告竟將所有之土地及辦公室之建物出租與日商
    廣瀨股份有限公司（以下簡稱廣瀨公司），收取高達七百四十萬元之租金，顯係
    不當得利，而原告顯因而受有損害，蓋如被告未詐稱賣方尚需使用土地，而是其
    自己要將之出租，原告即不可能書立同意廣伊福公司使用土地及房屋之特約，或
    要求租金歸原告收取，換言之，出租獲利之收益，原告應得而未得，被告自應返
    還該利益，爰起訴請求。
三、臺灣高等法院八十九年度上字第九一四號判決，雖駁回原告原告對廣瀨公司之上
    訴，惟參諸其判決理由，該等判決亦認最少在八十八年一月二十七日原告與被告
    訂立租賃契約，因被告係賣方代理人（實際上依廣伊福公司之授權書，廣福伊福
    授權被告之權限僅「．．．買賣契約簽訂．．．」），故該院認「．．．該租賃
    契約固可解為係以占有改定方式交付與買受人即上訴人．．．」，惟該判決誤認
    被告乙○○依該租賃契約，對土地有使用、收益權，則其法律見解顯有錯誤，蓋
    「承租人非經出租人之承諾，不得將租賃物轉租於他人。」民法第四百四十三條
    定有明文，原告固有於八十八年一月二十七日與被告訂立租賃契約，惟該租約並
    無承租人得轉租之約定，被告即不得轉租，更何況是還收取高額之租金，是故，
    臺灣高等法院判決竟謂「其（按指被告）將之轉租於被上訴人．．．亦係基於租
    賃契約．．．」（判決書第十三頁六至七行），其認定顯與卷證不符，被告既實
    際上無權轉租，則其違約轉租，且對承租人收取租金，此租金即屬不當得利。
四、再有關買賣標的物之危險負擔係民法債篇各種之債中第一節買賣之規定，其規範
    之對象即是買賣雙方當事人，故有關買賣契約之權利義務，亦僅契約之當事人得
    對他方主張之，本件被告所稱之買賣契約，係甲○○即原告之法定代理人與廣伊
    福公司所訂，契約書上之特約事項第七項復明定「．．．甲方（按指甲○○）同
    意乙方（按指廣伊福公司）使用土地．．．」，被告既非買賣之任一方，亦非該
    特約事項所指可使用土地之人，顯均不得主張買賣契約或民法上有關買賣法上之
    權利義務，被告如堅指渠有權可依買賣契約或買賣條文之規定，對原告主張，自
    應就何以有權主張負舉證之責任。
五、本件原告係依物權即所有權作為請求權基礎，被告將訴外人廣伊福公司與原告之
    法定代理人甲○○間之買賣契約條款，與兩造間之租賃關係混為一談純係誤導，
    茲再說明如下：
  (一)被告引據訴外人廣伊福公司與原告之法定代理人甲○○間之買賣契約第四條，謂
    該買賣契約係約定買方收清尾款始正式點交，並以原告之法定代理人未付清尾款
    （實際上已付清），故未點交，使用收益權亦尚歸買方廣伊福公司云云。
  (二)查如前所述，被告既非買賣之任一方，顯不得主張買賣契約或民法上有關買賣法
    上之權利義務，被告亦未舉證證明其得行使出賣人之權利之依據，則其所為之抗
    辯已無依據。
  (三)即使如此，被告之答辯狀中亦引用訴外人廣伊福公司與原告之法定代理人甲○○
    間之買賣契約之特約事項第七項：甲方（按即原告之法定代理人甲○○）同意乙
    方（按即廣伊福公司）使用土地至八十八年四月三十日止，乙方同意於八十七年
    之舊曆年後，讓出乙方辦公室供甲方使用，並配合甲方整理基地約四佰坪之約定
    ，此約定顯己變更雙方交付買賣標的物之約定，即明示就買賣標的之系爭土地及
    建物之權利義務，已非適用買賣之法則，而是以此特約事項，使原告之法定代理
    人與原來之賣方廣伊福公司間，就系爭土地與建物成立「土地及建物使用借貸契
    約」，而應依借貸之法律關係處理，此觀之該特約事項所使用之文字「．．．甲
    方同意乙方使用土地至．．．止」等語自明，雙方之法律關係既已更改，廣伊福
    公司即不得主張買賣法上危險負擔之法律關係，主張原告之法定代理人，尚待廣
    伊福公司交付土地始取得土地建物之收益權，至於被告既非賣方，當然無依買賣
    契約使用收益買賣標的物之餘地。
  (四)再對照被告所提出兩造間之租賃契約，其出租人係原告，並非廣伊福公司，按依
    民法第四百二十一條第一項規定，稱租賃者，謂當事人約定，一方以物租與他方
    使用、收益，他方支付租金之契約，即依上開法條所定，出租人有將物交付承租
    人使用收益之義務，被告係該租賃契約之承租人，如果原告未取得使用收益權，
    被告所代理之廣伊福公司尚未將買賣標的物交付原告，被告何以要向原告承租？
    而不向廣伊福公司承租？被告所指原告未取得系爭不動產之占有，無使用收益權
    ，揆之其實際上向原告承租而非向廣伊福公司承租，顯屬歪曲事實，毫無可採。
  (五)換言之，由被告係向原告承租而非向廣伊福公司承租，適足否定被告有關原告未
    取得系爭不動產之占有（即未受賣方點交），無使用收益權之主張。
六、其次，被告主張「．．．原告依與廣伊福間使用契約及與答辯人（即被告）間之
    租賃契約，原告對系爭土地業已不能為使用收益．．．」，故謂「．．．則答辯
    人依使用契約及租賃契約而使用系爭土地，原告又怎會有損害？．．．」，第查
    ：
  (一)無論是使用契約抑或租賃契約俱屬債權契約，僅契約當事人始享有契約之權利，
    故原告之法定代理人與廣伊福公司間之使用借貸契約，被告顯無權享用使用人之
    權利，被告此一主張顯乏依據。
  (二)原告依與被告之租賃契約，雖應將系爭土地交付被告使用，但被告並無轉租以收
    取租金之權，換言之，兩造之租賃契約既未約定被告可以轉租，被告即僅能自行
    使用而不得出租以收取租金牟利，否則原告何不自己出租以增加收益（原告租與
    被告並未收取分毫之租金）？而民法第四百四十三條第一項：承租人非經出租人
    承諾，不得將租賃物轉租於他人之規定，豈非成為具文。
  (三)至於被告稱原告已租伊，故原告無損害等語。按民法第二百十六條第一項規定：
    損害賠償，除法律另有規定或契約另有訂定外，應以填補債權人所受損害及所失
    利益為限，此即學理上所稱之積極損害與消極損害，均屬損害，故被告主張顯非
    的論。
  (四)又如上所述，我民法四百四十三條第一項規定承租人非經出租人承諾，不得將租
    賃物轉租於他人，如認承租人不遵守契約或法律規定而轉租，並無任何不利益，
    寧非鼓勵違法轉租，此恐非立法之本意，何況，就本件個案，原告並未向被告收
    取租金，實際上確受有消極之損害，被告即應將其所收相當於損害金之租金交付
    原告，以彌補被告損害。
參、證據：
一、土地登記謄本。
二、不動產買賣契約書。
三、不動產租賃契約。
四、匯款回聯條。
五、上訴狀。
乙、被告方面：
壹、聲明：
一、駁回原告之訴及假執行之聲請。
二、如受不利之判決，願供擔保請准宣告免為假執行。
貳、陳述：
一、按無法律上之原因而受利益，致他人受損害者，應返還其利益。雖有法律上之原
    因，而其後已不存在者，亦同，民法第一百七十九條定有明文，職是，不當得利
    以無法律上原因，而受有利益，致他人受損害，為其成立要件。經查：
  (一)原告並未受有損害：
  1.就八十七年五月一日起至八十八年四月三十日期間部分：
  (1)按買賣標的物之利益及危險，自交付時起，均由買受人承受負擔，但契約另有訂
    定者，不在此限。又不動產買賣契約成立後，其收益權屬於何方，依民法第三百
    七十三條之規定，應以標的物已否交付為斷。所有權雖已移轉，而標的物未交付
    者，買受人仍無收益權。所有權雖未移轉，而標的物已交付者，買受人亦有收益
    權。民法第三百七十三條及最高法院三十三年度上字六０四號著有判例可稽。
  (2)經查原告與訴外人廣伊福公司簽訂買賣系爭土地契約，因原告尾款三千萬元，自
    八十七年四月四日起分十二期給付，故雙方約定待原告給付尾款完畢後，廣伊福
    公司始交付系爭土地予原告，此觀雙方買賣契約第四條：「移交不動產日期預定
    八十七年四月四日乙方收清尾款正式點交」，及第十一條約定：「本買賣之不動
    產未點交與甲方（按即原告）管業前，如被人侵占或天災地變及其他事故損害時
    ，由乙方（按即廣伊福公司），負責排除或修復不得損及由甲方之權益。」，核
    原告與廣伊福公司原所訂定的標的物點交之時間為廣伊福公司收清尾款之時。再
    依該買賣契約之特約事項第七項：甲方（按即原告）同意乙方（按即廣伊福公司
    ）使用土地至八十八年四月三十日，乙方同意於八十七年之舊曆年讓出乙方辦公
    室供甲方使用，並配合甲方整理基地約四百坪，但應保持進出通道之順暢為限之
    約定，以及於八十八年一月二十七日原告與被告所訂立之不動產租賃契約第三項
    ：雙方（按即兩造）同意願以甲方（按即原告）己開立給乙方（按即廣伊福公司
    ）之代理人乙○○之三張支票分別於八十八年一月三十一日、八十八年二月二十
    八日、八十八年三月三十一日到期面額各為二百五十萬元，總計七百五十萬元，
    支票三張，作為本件不動產租賃金，乙方將於收到上開三張支票兌現款七百五十
    萬元後，立即遷離並返還本件賃土地及建物之約定，核原告本應於八十八年一月
    十一日八十八年二月二十八日及八十八年三月三十一日三張已交付予被告之到期
    支票付清上開買契約之尾款，因原告未能兌現，遂讓廣伊福公司繼續占有系爭不
    動產。
  (3)由上開事實，可證原告於八十八年一月二十六日前尚未取得系爭不動產之占有，
    自無所謂收益權利，在此之前，其對被告與訴人廣瀨公司之租賃契約事項，並無
    權置喙，原告對被告亦無不當得利之返還請求權存在。換言之，在完成產權過戶
    至交付系爭土地期間，系爭土地由廣伊福公司使用收益。依上開條文及判例之規
    定，訴外人廣伊福公司既未交付系爭土地予原告，則原告就系爭土地不能為使用
    收益，則又何來損害？且原告本應於八十七年四月四日即應交付尾款，但訴外人
    廣伊福公司體恤原告資金調度困難乃許其得分十二期支付尾款，但同時也要求原
    告須待尾款全部交付始交付系爭不動產予原告，故原告在尾款交清前就系爭土地
    並無使用收益權，其理甚明。
  2.就八十八年四月三十日起至八十九年二月二十八日止：
    原告與訴外人廣伊福公司間關於尾款給付，因上訴人第十期至第十二期之票款無
    法兌現，乃以另以二張支票展延，並由原告與被告簽訂租賃契約，由被告使用收
    益系爭土地。且依原告與訴外人廣伊福公司之買賣契約，系爭不動產之點交亦須
    待尾款收清，今因尾款尚未收清，系爭土地亦未點交，故上訴人不能就系爭土地
    為使用收益。則上訴人又何來損害可言？
  3.縱退萬步言之，若  鈞院認為訴外人廣伊福公司已將系爭土地點交予上訴人，惟
    原告依與廣伊福公司間之使用契約及與被告間之租賃契約，原告對於系爭土地業
    已不能為使用收益，則答辯人依使用契約及租賃契約而使用系爭土地，原告又怎
    會受有損害？
  (二)被告受有利益具有法律上之原因：
    原告因尾款尚未付清，系爭土地依雙方之約定並未點交予原告，訴外人廣伊福公
    司不論依民法第三百七十三條或依雙方之契約，對系爭土地皆有使用收益權，訴
    外人廣伊福公司乃將系爭契約之權利義務，悉數轉讓予被告。被告依上開權利讓
    與契約自有權使用系爭土地。迨至八十八年一月二十七日，原告所給付之支票不
    能兌現，商請展期，被告即與原告再簽訂租賃契約，原告自八十八年四月三十日
    起至八十九年二月二十八日止將系土地租予被告。職是，被告使用系爭土地，係
    基於原告與被告間之租賃契約，在原告終止雙方租賃契約前，被告就系爭土地使
    用收益，並非無法律上之原因。
二、次按原告就本件起訴之事實，已向廣瀨公司提起不當得利返還之訴，並經臺灣高
    等法院認為：原告就系爭土地於八十七年五月一日至八十九年二月二十八日止，
    因「欠缺使用收益權」，故廣瀨公司使用系爭土地，並不會對原告造成損害，而
    駁回原告之上訴。上開判決就原告何以就系爭土地無使用收益權，廣瀨公司使用
    系爭土地，何以不會對原告造成損害有詳細論述，亦足證原告就系爭土地既無使
    用收益權，而被告依與訴外人廣伊福公司與原告間之契約，使用系爭土地自屬有
    法律上之原因，且並未造成原告之損害，今原告提起本訴，於法顯屬有違。
三、綜上所述，原告既未受有損害，而被告受有利益有法律上之原因，則原告仍執前
    詞請求被告返還不當得利，顯然於法無據。
參、證據：
一、不動產買賣契約書。
二、不動產租賃契約。
三、臺灣高等法院八十九年度上字第九一四號民事判決。
    理      由
一、原告起訴主張：其於八十七年三月五日向訴外人廣伊福公司買受坐落基隆市七堵
    區○○○段東勢下股小段一二二、一二三、一二四、一二五、一二六、一二七、
    一二七之一地號土地及其上建物，並已辦妥所有權移轉登記。原告依被告所請，
    同意廣伊福公司使用上開房地至八十八年四月三十日，詎被告竟另將該等房地出
    租廣瀨公司，並收取高達七百四十萬元之租金，原告亦因而受有損害，爰依不當
    得利之法則，提起本件訴訟，請求被告返還其所受之利益等語。
二、被告則以：原告因尾款尚未付清，系爭房地依雙方約定並未點交予原告，不論依
    民法第三百七十三條規定或依雙方之契約，對系爭土地有使用收益權者均為廣伊
    福公司，該公司乃將系爭契約之權利義務，悉數轉讓予被告，被告本於上開權利
    讓與契約自有權使用系爭土地。迨至八十八年一月二十七日，原告交付之支票未
    能兌現，乃再與被告簽訂租賃契約，自八十八年四月三十日起至八十九年二月二
    十八日止，將系爭地出租被告，是被告使用系爭房地，係基於兩造間之租賃契約
    ，在原告終止雙方租賃契約前，被告就系爭土地使用收益，並非無法律上之原因
    等語資為抗辯。
三、本件原告主張其於八十七年三月五日向廣伊福公司買受坐落基隆市七堵區○○○
    段東勢下股小段一二二、一二三、一二四、一二五、一二六、一二七、一二七之
    一地號土地及其上建物，並於八十七年五月二十一日辦妥所有權移轉登記等節，
    已據原告提出土地登記謄本、不動產買賣契約書等件為證，且為被告所不爭，原
    告此部分主張，應堪信為真實。
四、又原告主張依兩造特約事項約定，原告僅同意由廣伊福公司使用系爭房地，被告
    擅自將該等房地出租廣瀨公司，並收取高達七百四十萬元之租金，被告顯無法律
    上原因而受有利益，原告亦因而受有損害，原告自得本於不當得利之法則，請求
    被告返還其所受之利益等語，則為被告否認，並以前詞置辯。茲論述如下：
  (一)按買賣標的物之利益及危險，自交付時起，均由買受人承受負擔。但契約另有訂
    定者，不在此限，此民法第三百七十三條定有明文。次按民法第三百七十三條所
    稱之危險負擔，除契約另有訂定外，概自標的物交付時起，移轉於買受人，至買
    受人已否取得物之所有權，在所不問。又不動產買賣契約成立後，其收益權屬於
    何方，依民法第三百七十三條之規定，應以標的物已否交付為斷，不以所有權移
    轉為準。是所有權雖已移轉，而標的物未交付者，買受人仍無收益權。所有權雖
    未移轉，而標的物已交付者，買受人亦有收益權。此觀諸最高法院三十三年上字
    第六０四號判例自明。
  (二)按依原告與廣伊福公司訂定之不動產買賣契約書第四條：「移交不動產日期預定
    八十七年四月四日。乙方（按即廣伊福公司）收清尾款正式點交」、第十一條：
    「本買賣之不動產未點交與甲方（按即原告）管業前如被人侵占或天災地變及其
    他事故損害時由乙方負責排除或修復不得損及甲方之權益。」之約定，廣伊福公
    司應於收清尾款之時將系爭不動產交付原告。而原告交付用以支付上開買賣價金
    尾款，發票日分別為八十八年一月三十一日、八十八年二月二十八日、八十八年
    三月三十一日，金額各為二百五十萬元之支票，事後未獲兌現，原告乃改交付發
    票日分別為八十九年一月三十一日、八十九年二月二十八日，金額各為三百七十
    五萬元之支票，清償系爭買賣價金尾款，並於八十七年一月二十七日與被告簽訂
    不動產租賃契約書，將系爭房地以現狀出租被告，參諸兩造簽訂之不動產租賃契
    約第三項載明：「雙方（按即兩造）同意願以甲方（按即原告）已開立給乙（按
    即被告）之三張支票（分別於八十八年元月三十一日、八十八年二月二十八日、
    八十八年三月三十一日到期，面額各為新臺幣貳佰伍拾萬元正，總計新臺幣柒佰
    伍拾萬元正）全部展延並更換另二張分別於八十九年元月三十一日到期，面額新
    臺幣參佰柒拾伍萬元正及八十九年二月二十八日到期，面額新臺幣參佰柒拾伍萬
    元正支票而張，作為本件不動產租賃金，乙方將於收到開二張支票兌現款新臺幣
    柒佰伍拾萬元正後，立即遷離並返還本件租賃土地及建物。」等語復甚明白。又
    系爭房地自八十七年五月一日起至八十九年二月二十八日止，均係由向被告承租
    系爭房地之廣瀨公司占有使用，原告並對該公司提起返還不當得利民事訴訟，亦
    為兩造所不爭，並有不動產租賃契約在卷可憑。參以關於系爭尾款之給付，原告
    與廣伊福公司業同意改以發票日為八十九年一月三十一日、八十九年二月二十八
    日之支票支付，依系爭不動產買賣契約第四條約定，廣伊福公司於上開支票兌現
    前即原告付清尾款前，應無交付系爭房地之可能等情，並衡之迄至八十九年二月
    二十八日止，廣伊福公司尚未依約將系爭房地交付原告，且該等房地實際上係由
    廣瀨公司占有使用等節，足證迄至八十九年二月二十八日止，原告確未取得系爭
    房地之占有。本件原告雖於八十七年五月二十一日即已取得系爭不動產之所有權
    ，惟廣伊福公司既迄至八十九年二月二十八日止均未將系爭不動產交付原告，揆
    諸前揭判例意旨諭示，原告就系爭房地即無使用收益之權。
  (三)再依不當得利之法則請求返還不當得利，以無法律上之原因而受有利益，致他人
    受有損害為其要件。本件原告就系爭房地並無使用收益之權，既如前述，則縱被
    告將系爭房地出租他人，並收取租金，其受損害者亦非原告，從而，原告本於不
    當得利之法則，請求被告返還其所受之利益，即屬無據。
  (四)雖原告主張有關買賣標的物之危險負擔係民法債編各種之債中第一節買賣之規定
    ，其所規範者為買賣契約當事人，被告既非系爭買賣契約之當事人，關於買賣契
    約約定內容及民法就買賣雙方權利義務之規定，被告即不得主張等語。按債之關
    係固僅具相對性，不得拘束契約當事人以外之人，惟按不當得利之成立以一方受
    有利益，他方致受損害為必要，倘一方受利益而他方未受損害，即不成立不當得
    利，是本件判斷系爭買賣標的物之利益及危險究由原告或廣伊福公司承擔，乃在
    於審究原告就該等買賣標的物有無使用收益之權及原告是否因被告將該等買賣標
    的物出租他人而受有損害，並得據以請求被告返還不當得利，此與被告本於買賣
    契約約定內容及民法關於買賣之規定有所主張之情形不同，原告主張關於買賣契
    約約定內容及民法就買賣雙方權利義務之規定，被告均不得主張等語，尚非可採
    。
  (五)至原告另主張被告具有廣伊福公司代理人之地位，該租賃契約可解為廣伊福公司
    以占有改定方式交付系爭房地與原告，且倘其未取得系爭房地使用收益權，何以
    被告係與原告簽訂不動產租賃契約承租系爭房地，而不向廣伊福公司承租，顯見
    被告所指原告未取得系爭不動產之占有，核與事實不符，被告自應返還其出租系
    爭房地所受之利益等語。惟按依民法第四百二十一條第一項規定，所謂租賃係指
    當事人約定，一方以物租與他人使用、收益，他方支付租金之契約，至出租人是
    否為租賃物之所有權人，則非所問，是原告以被告係向其承租系爭房地主張其業
    取得系爭房地之使用收益權，並非可採。且本件被告雖以廣伊福公司代理人身分
    與原告簽訂系爭買賣契約，惟被告事後係以其個人名義與原告簽訂租期自八十八
    年四月三十日起算至八十九年二月二十八日之不動產租賃契約承租系爭房地，既
    有兩造簽訂之不動產租讓契約在卷可憑，則該等租賃契約即與廣伊福公司無涉，
    自難僅以被告曾以廣伊福公司代理人身分與原告簽訂買賣契約，即遽論被告事後
    與原告簽訂租賃契約亦係本於廣伊福公司代理人之地位而為，並進而推定廣伊福
    公司有以占有改定方式交付系爭房地與原告之事實。再者，縱上開不動產租賃契
    約可解為係廣伊福公司以占有改定方式交付系爭土地與原告，惟原告既同意被告
    以租賃契約承租人地位繼續使用系爭房地，則被告自八十八年四月三十日起即有
    權以承租人地位使用收益該等房地，其將之轉租廣瀨公司收取租金，乃係本於其
    與原告間之租賃契約，其收取廣瀨公司支付之租金，自非無法律上原因。是以，
    原告主張其業已取得系爭房地使用收益權，被告應返還其出租系爭房地所受之利
    益等語，於法亦有未合，自不足採。
  (六)又原告主張依其與被告之租賃契約，其雖應將系爭土地交付被告使用，惟被告並
    無轉租以收取租金之權，被告自應將其違法轉租收取之租金返還原告，以彌補原
    告所受之損害等語。惟按租賃物為房屋者，除有反對之約定外，承租人得將其一
    部分，轉租他人，民法第四百四十三條第一項但書定有明文。本件原告出租被告
    者既為坐落基隆市七堵區○○○段東勢下股小段一二二、一二三、一二四、一二
    五、一二六、一二七、一二七之一地號土地及其上建物，且參諸兩造簽訂之不動
    產租賃契約各該條款，兩造並無不得轉租之約定，則依上開規定，被告本有將系
    爭房地轉租他人之權。且縱被告有違法轉租情事，然兩造既有租賃關係存在，原
    告對租賃物即無使用收益之權能，其自不致因被告違法轉租而受有損害。況違法
    轉租所涉及者，並非權益之歸屬，而係租賃契約之問題，被告縱有違法轉租情事
    ，亦僅生原告得否終止契約及請求債務不履行損害賠償之問題。依此，堪認被告
    因將系爭房地轉租廣瀨公司所收取之租金，對原告而言，應不構成不當得利，原
    告主張被告應將其違法轉租收取之租金返還原告，以彌補原告所受之損害等語，
    亦不足取。
  (七)綜上，本件原告既未因被告之出租行為而受有損害，且被告收取系爭租金亦非無
    法律上原因，則本件情形要與不當得利之成立要件不符，原告本於不當得利法則
    提起本件訴訟，其請求自屬無據。
五、從而，原告依不當得利法則，請求被告返還其所受之利益七百四十萬元及自起訴
    狀繕本送達之翌日即八十九年九月二十六日起至清償之日止，按年息百分之五計
    算之利息，為無理由，應予駁回。原告之訴既經駁回，其假執行之聲請亦失所附
    麗，應併予駁回。
六、本件事證已臻明確，兩造其餘主張及舉證，經核均與本件判決結果不生影響，爰
    不一一論述，併予敘明。
七、結論：本件原告之訴為無理由，依民事訴訟法第七十八條，判決如主文。
中      華      民      國    九十      年      三      月    二十六    日
                              民事第六庭法      官  陳秀貞
右為正本係照原本作成
如對本判決上訴，須於判決送達後廿日內向本院提出上訴狀
中      華      民      國    九十      年      三      月    三十一    日
~B法院書記官  林秀妙


司法院資訊處製作；財團法人民間司法改革基金會備份。
